【裁判字號】    89,簡上,205
【裁判日期】    901012
【裁判案由】    竊盜
【裁判全文】
臺灣桃園地方法院刑事判決                        八十九年度簡上字第二五號
    上  訴  人  甲○○
    即  被  告
右上訴人因被告竊盜案件，不服本院桃園簡易庭中華民國八十九年八月二十七日八十
九年度桃簡字第一一八六號簡易判決（聲請簡易判決處刑案號：台灣桃園地方法院檢
察署八十九年度偵字第一○○七六號）提起上訴，本院管轄之第二審地方法院合議庭
改用通常程序判決如左：
        主  文
原判決撤銷。
甲○○無罪。
        理  由
一、公訴意旨略以：被告甲○○意圖為自己不法之所有，於民國八十九年七月五日凌
    晨零時許，在桃園縣八德市○○路三一六號統一超商前，見乙○○所駕駛之６Ｓ
    六０五號營業小貨車，鑰匙未取出且未熄火，而上車將上述車輛竊取，得手後離
    去約二十公尺，為劉某發覺阻止，並委請超商職員報警當場查獲，因認被告涉犯
    刑法第三百二十條第一項之竊盜罪嫌。
二、公訴人認被告甲○○涉犯右揭罪嫌，無非以被告於警、偵訊時供承駕駛上開車輛
    ，被害人之指訴、贓物領據等，為其論據。
三、按犯罪事實應依證據認定之，無證據不得推定其犯罪事實，又不能證明被告犯罪
    者，應諭知無罪判決，刑事訴訟法第一百五十四條、第三百零一條第一項分別定
    有明文。次按告訴人之告訴，係以使被告受刑事訴追為目的，是其陳述是否與事
    實相符，仍應調查其他證據以資審認，最高法院五十二年台上字第一三○○號判
    例可資參照。再刑法之竊盜罪，係意圖為自己或第三人不法之所有，而取他人所
    有物為構成要件，是行為人需有不法所有之意圖，即行為人明知其無法律上之原
    因（請求權或其他權利），而企圖將他人支配管領下之動產加以移轉並僭行所有
    權人地位之心態；亦即行為人主觀上雖知悉對該物於法律上並不具支配權利或請
    求理由，卻打算日後持續地以所有人地位自居而就該物加以掌握支配，方始構成
    該罪。
四、訊據被告甲○○固承認有在右述時、地將告訴人未熄火之上揭車輛開走情事，惟
    否認有何竊盜犯行，辯稱：伊先前被告訴人超車，差點發生擦撞，伊心中不悅，
    見告訴人正在下貨，車子未鎖，就將告訴人停放該處之營業小貨車往前開，但只
    是開到路邊將車子停好，並無竊取之意思等語。經查：告訴人劉信至於本院調查
    時固指訴：當時車子停在７—１１店門口，其進入店內和店員對點簽收，準備要
    蓋章時，回頭發現車子在動，跑出去追，追了約二十公尺的距離，其沿路拍打後
    車門，大喊：「你幹什麼！」被告當時車速約十至二十公里，其車子本來停路肩
    ，被告車頭已往左切，準備要切到外側車道，因為後面一直有機車過來，被告沒
    辦法很快切過去，後來是從駕駛座窗戶，一手開車門，一手拉被告，把被告拉下
    來，到店內請店員報警等語。然證人即當時在７—１１店內值班之店員丙○○到
    庭證稱：我們並沒有卸貨區，通常司機卸貨時間都很趕，都在路邊併排停車；告
    訴人本來在和我點貨，後來出去發現他的車子不見，一分鐘左右又跑回來說車子
    被人家開走；店門口之馬路如果併排停車的話，是佔用到慢車道的一半，如果要
    開走直接開走即可，該路段在那時候機車應該不會很多等語屬實。復經證人即至
    現場處理之警員黃志清到庭證述：到場處理時，告訴人車子是停在慢車道，距離
    ７—１１約十公尺，到現場時７—１１店門口已經有停汽車，告訴人的車子要停
    車必須併排，現場告訴人所停車子係車頭朝前，並未往路中間偏，裡面還有停一
    排車子，現場是雙向六線道之馬路，當時約凌晨十二點，交通順暢，機車不會很
    多，是零零星星的，被告之機車是停在超商靠邊的地方，被告在現場及在做筆錄
    時均未承認有竊盜等情無訛。是上開二證人之證詞既互核相符，證人黃志清並繪
    有現場圖一紙在卷可稽，足見告訴人卸貨當時確係併排停車於７—１１店門口，
    而佔用該路段之慢車道，且案發當時為凌晨十二時許，交通順暢，來往之機車不
    多，是被告若有破壞告訴人對其營業小貨車之持有，使告訴人無法再持有使用該
    車，改由被告佔為己有之意，自可快速由慢車道前行或向左切入慢車道加速駛離
    現場，實無再任告訴人以跑步方式追趕小貨車，直至駕駛座窗戶開車門將被告拉
    下之理；況證人黃志清既稱：到現場時告訴人車頭係朝前停放，並未往路中間偏
    ，益見被告並無向左切入快車道，而迅速駛離現場之意圖。是告訴人所稱：其車
    子本來停路肩，被告車頭已往左切，準備要切到外側車道，因為後面一直有機車
    過來，被告沒辦法很快切過去等語，應係情緒激憤下所為之詞，而與事實尚有出
    入。再參酌被告從７—１１店門口將該小貨車開走之距離共計十公尺，距離頗短
    ，若以證人丙○○所述告訴人出店外追被告一分鐘之時間計算，被告當時之時速
    約僅○、六公里，被告若真有竊取該營業小貨車，以供自己使用該車之意，卻以
    上述緩慢之速度駕駛，實屬難以想像之事。況被告之機車尚留在現場停放於７—
    １１店門口旁邊，並未先將交通工具妥善藏放，顯見被告並非蓄意竊取告訴人之
    營業小貨車，應係與告訴人先有超車糾紛，心生不滿，見告訴人營業小貨車並未
    上鎖暫停卸貨，臨時起意欲教訓告訴人，使告訴人產生驚嚇所為之惡作劇行為。
    綜上所述，被告自始未承認有竊盜犯行，告訴人之指訴又有瑕疵，縱使被告確有
    駕駛上開車輛之事實，但被告未有將他人支配管領下之動產加以移轉，企圖日後
    持續地以所有人地位自居並就該物加以掌握支配之意圖，被告即無意圖為自己或
    第三人所有之主觀犯意，而與竊盜罪之構成要件不符。此外，復查無其他積極證
    據足以證明被告有如公訴人所述之上開犯行，揆諸前開法條及判例意旨，自應論
    以被告無罪。原審未審酌及此，遽為被告有罪之判決並予科刑，尚有未合，上訴
    意旨指摘原判決不當，為有理由，應適用通常程序審判，並將原判決撤銷改判，
    另為被告無罪之諭知。
五、本件有刑事訴訟法第四百五十一條之一第四項但書第三款情形，依同法第四百五
    十二條規定，適用第一審通常程序審判。又被告經合法傳喚無正當理由不到庭，
    爰不待其陳述，逕行判決，均附此敘明。
據上論斷，應依刑事訴訟法第四百五十五條之一第三項、第四百五十二條、第三百六
十九條第一項前段、第三百零六條、第三百零一條第一項，判決如主文。
本案經檢察官陳美華到庭執行職務。
中      華      民      國      九十      年      十      月    十二   日
                                臺灣桃園地方法院刑事第四庭
                                 審判長法  官   鄭景文
                                       法  官   蔡榮澤
                                       法  官   游士珺
右正本證明與原本無異。
如不服本判決，應於判決送達後十日內向本院提出上訴狀( 應附繕本 )，上訴於
臺灣高等法院。
                                       書記官   王曉雁
中        華        民        國   九十   年   十一   月    五    日


司法院資訊處製作；財團法人民間司法改革基金會備份。
